【裁判字號】    99,聲,1481
【裁判日期】    990331
【裁判案由】    聲明異議
【裁判全文】
臺灣板橋地方法院刑事裁定              99年度聲字第1481號
聲  請  人  乙○○即受刑人之.
受  刑  人  甲○○
上列聲請人即受刑人因公共危險案件（臺灣臺南地方法院98年度
交簡字第3359號），以臺灣板橋地方法院檢察署檢察官99年執助
字第577號執行指揮為不當，向本院聲明異議，本院裁定如下：
    主  文
異議駁回。
    理  由
一、聲明異議意旨略以：受刑人甲○○因公共危險案件，經臺灣
    臺南地方法院以98年度交簡字第3359號判決判處有期徒刑6
    月，如易科罰金，以新臺幣1,000 元折算1 日確定，詎執行
    檢察官未准易科罰金，而將異議人收押執行。受刑人易科罰
    金之准駁，雖屬檢察官之裁量，然不准受刑人易科罰金之決
    定裁量，直接造成受刑人入監服刑之效果，為剝奪人身自由
    之處分，故檢察官之指揮執行權應受比例原則、平等原則之
    限制，而是否有刑法第41條但書所規定之「確因不執行所宣
    告之行難收矯正之效」、「難以維持法秩序」之事由，依法
    文結構及該條項立法意旨觀之，應經嚴格之證明，本件並無
    證據顯示受刑人無悛悔之意，尚難認本件准其易科罰金及難
    收矯正之效。此外，受刑人為家中經濟支柱及尚有未成年子
    女待養，遭收監執行，使全家生活陷入困境，爰依法聲明異
    議，請求撤銷該不當之執行等語。
二、按受刑人或其法定代理人或配偶以檢察官執行之指揮為不當
    者，得向諭知該裁判之法院聲明異議，刑事訴訟法第484 條
    定有明文。次按犯最重本刑為5 年以下有期徒刑以下之刑之
    罪，而受6 個月以下有期徒刑或拘役之宣告者，得以新臺幣
    1,000 元、2,000 元或3,000 元折算一日，易科罰金。但易
    科罰金，難收矯正之效或難以維持法秩序者，不在此限，刑
    法第41條第1 項亦定有明文。準此，有期徒刑或拘役得易科
    罰金之案件，法院所諭知者，僅係易科罰金之折算標準而已
    ，至於是否准予易科罰金，執行檢察官仍有依個案依前開法
    律規定裁量之權能，亦即執行檢察官得考量受刑人如不接受
    有期徒刑或拘役之執行，是否難收矯正之效，或難以維持法
    秩序，以作為其裁量是否准予易科罰金之憑據，非謂受刑人
    一有身體、教育、職業、家庭等諸項事由或暫時無法執行，
    執行檢察官即必然應准予易科罰金。另刑法第41條第1 項所
    謂之「難收矯正之效」、「難以維持法秩序」等，均屬不確
    定法律概念，此乃係立法者賦予執行者能依具體個案，考量
    犯罪特性與情節及受刑人個人之特殊事由，據以審酌應否准
    予易科罰金。是以法律賦予執行檢察官此項裁量權，僅在發
    生裁量瑕疵之情況時，法院始有介入審查之必要。
三、經查：
  (一)受刑人前於91年間，因違背安全駕駛之公共危險案件，經臺
    灣臺中地方法院以91年度豐交簡字第191 號判決判處拘役50
    日，如易科罰金以銀元300 元即新臺幣900 元折算1 日確定
    ，於91年6 月18日易科罰金執行完畢；復於94年間，因相同
    案件，經臺灣苗栗地方法院以94年度苗交簡字第391 號判決
    判處拘役59日，如易科罰金以銀元300 元即新臺幣900 元折
    算1 日確定，於95年1 月19日易科罰金執行完畢；又於97年
    ，因違背安全駕駛之公共危險案件案件，經臺灣桃園地方法
    院以97年度桃交簡字第3918號判決判處有期徒刑3 月，如易
    科罰金以新臺幣1,000 元折算1 日確定，於97年12月19日易
    科罰金執行完畢等情，有臺灣高等法院被告前案紀錄表1 份
    在卷可考，自堪認定。又指揮執行受刑人刑罰之臺灣板橋地
    方法院檢察署檢察官認受刑人於91年、94年、97年間有多次
    酒後駕車前科，本次酒測測值達每公升0.57毫克，顯然藐視
    道路上其他人車安全，不宜逕予易科罰金，如不發監執行所
    宣告之刑，難以收矯正之效，及難以維持法秩序，乃於99年
    3 月19日以99年度執助字第577 號命令駁回受刑人易科罰金
    之聲請。
  (二)受刑人自91年迄今，已3 度因酒後駕車遭法院論罪科刑，有
    臺灣高等法院被告前案紀錄表一份在卷可考。其一再為相同
    類型犯罪，且前次所宣告之有期徒刑易科罰金後，竟猶不知
    珍惜檢察官給予之寬典，再次酒後駕車，呼氣中酒精濃度復
    高達每公升0.57毫克，顯然漠視法令之禁制，法敵對意識強
    烈，尤枉顧公眾往來之交通安全，本件如准予易科罰金，顯
    無從收矯治之效，復難以維持法秩序，是以執行檢察官駁回
    其易科罰金之聲請，並無不當。
  (三)至聲請人以受刑人係家中經濟支柱及尚有未成年子女待養為
    由，不宜入監執行云云。然查聲請人係65年出生，為成年人
    ，此有聲請人提出之國民身份證及戶籍謄本影本各1 紙在卷
    可稽（見本院卷第6 、17頁），堪認其應有自我照料及照顧
    未成年子女之能力，且受刑人之親人若符合社會救助申請條
    件，亦可由相關主管機構介入安置與扶助，無須受刑人親力
    為之，此無礙於執行檢察官對是否「因不執行所宣告之刑，
    難收矯正之效，或難以維持法秩序」之認定，自不得執之而
    謂執行檢察官指揮將受刑人發監執行有何違法或不當，併此
    敘明。
四、綜上所述，受刑人既有前述倘不執行所宣告之刑，則難收矯
    正之效及難以維持法秩序之情形，且無執行顯有困難之情形
    ，揆諸前揭說明，臺灣板橋地方法院檢察署檢察官所為駁回
    聲請人易科罰金之聲請，即無不當。聲請人以檢察官執行指
    揮之命令不當，聲明異議，為無理由，應予駁回。
據上論斷，應依刑事訴訟法第486 條，裁定如主文。
中    華    民    國    99    年    3     月    31    日
                  刑事第十九庭  法  官  鄧雅心
以上正本證明與原本無異。
如不服本裁定，應於送達後5 日內向本院提出抗告狀。
                                書記官  王小芬
中    華    民    國    99    年    3     月    31    日

司法院資訊處製作；財團法人民間司法改革基金會備份。
